【裁判字號】    95,台上,1863
【裁判日期】    950413
【裁判案由】    強盜
【裁判全文】
最高法院刑事判決            九十五年度台上字第一八六三號
    上  訴  人  甲○○
                        253.
                乙○○
                        4之8.
上列上訴人等因強盜案件，不服台灣高等法院高雄分院中華民國
九十五年一月五日第二審判決（九十四年度上訴字第一二九二號
，起訴案號：台灣高雄地方法院檢察署九十三年度偵字第八二九
六、一一八五八、一四二四一、一四六九五、一五二一三號），
提起上訴，本院判決如下：
    主  文
上訴駁回。
    理  由
按刑事訴訟法第三百七十七條規定：上訴於第三審法院，非以判
決違背法令為理由，不得為之。是提起第三審上訴，應以原判決
違背法令為理由，係屬法定要件。如果上訴理由狀並未依據卷內
訴訟資料，具體指摘原判決不適用何種法則或如何適用不當，或
所指摘原判決違法情事，顯與法律規定得為第三審上訴理由之違
法情形，不相適合時，均應認其上訴為違背法律上之程式，予以
駁回。本件原判決認定上訴人甲○○、乙○○及王廷華（業經判
刑定讞）三人，共同意圖為自己不法之所有，並基於常業強盜之
犯意聯絡，以三人或二人搭配犯罪之方式（詳原判決附表一所載
），攜帶渠等所有之開山刀、西瓜刀、玩具手槍及頭套、手套等
犯罪工具（詳原判決附表三所載），於原判決附表一所載之犯罪
時間、地點，駕駛車牌號碼Ｃ七—一七五○號小客車（作案前將
車牌卸下或以膠帶貼住車牌，或改懸渠等所竊得之ＶＧ—九七四
二號車牌）至犯罪地點後，戴上頭套，蒙面進入強盜處所，分別
持有上揭兇器，喝令在場之人不許動，至使許清澤等人不能抗拒
，再強取財物（被害人及被盜財物，詳原判決附表一所載），得
手後即駕駛汽車逃逸，將強盜所得財物朋分花用，恃以維生。上
訴人等於原判決附表一編號三十八強盜犯行後，為免暴露形蹤，
另行起意，共同意圖為自己不法所有，於民國九十三年四月十一
日下午五時許，在高雄縣茄萣鄉○○村○○街七十號前，攜帶十
字起子一把，共同竊取張秀足所有之ＶＧ—九七四二號小客車前
後車牌二面，懸掛於上開Ｃ七—一七五○號小客車上，以供嗣後
強盜掩飾犯行之用。又上訴人等於強盜原判決附表一所載許清澤
等人財物後，為變賣財物花用，遂共同基於行使偽造私文書之概
括犯意，由上訴人等持強盜所得之金項鍊等物（原判決附表二所
載），於原判決附表二所載時間、地點，分別冒名「周世浩」、
「呂裕仁」、「吳宗達」，偽造其署押或指印，以偽造金飾來源
證明書或手機買賣轉讓合約書，將上開財物變賣予不知情之林志
青及杜春華，足以生損害於「周世浩」等人。另上訴人等於強盜
原判決附表編號一所示許清澤等人財物後，因該處有村民聚集打
牌，而覬覦其財物；又該處位於甲○○住處附近，懼熟人認出，
遂承上揭共同常業強盜之故意，由王廷華邀集郭峰銘一同犯案，
郭峰銘遂聯繫陳慶鴻、魏志榮及謝武宗參加（業經判刑定讞），
相約於九十三年二月二十二日中午，至高雄縣阿蓮鄉某公墓見面
，協議分工，由甲○○、王廷華同乘一部小客車在前帶路，乙○
○則與陳慶鴻、魏志榮、謝武宗另乘一部小客車跟隨在後，郭峰
銘則在公墓等候。嗣於同日十三時五十分許，甲○○向乙○○等
人指明犯罪處所後，在附近等候接應，乙○○、陳慶鴻、魏志榮
、謝武宗等四人，乃戴上頭套，以蒙面方式進入上開處所，由乙
○○持玩具手槍一支、魏志榮、陳慶鴻分持開山刀各一支、謝武
宗則持斧頭一支，以前述手法，強盜劉勇志所有之現金新台幣（
下同）一萬四千餘元、手錶一只、手機、皮夾各一只（內有信用
卡及提款卡）暨宋進雄所有現金六千元及勞力士手錶一只得手後
返回上揭公墓與王廷華、甲○○及郭峰銘會合，共同朋分強盜所
得財物花用等情。因而撤銷第一審關於上訴人等部分之不當判決
，改判論處其共同常業強盜罪刑。已綜核全部卷證資料，詳加斟
酌論斷，敘明其所憑之證據及認定之理由，而以上訴人等否認犯
罪所持之辯解為不足採，予以指駁綦詳，俱有卷存之證據資料可
資覆按。從形式上觀察，並無判決違背法令之情形存在。按行為
後法律有變更者，適用裁判時之法律，但裁判前之法律有利於行
為人者，適用最有利於行為人之法律，刑法第二條第一項定有明
文。本件上訴人等觸犯刑法第三百三十一條之常業強盜罪，該條
文雖經立法院於九十四年二月二日修法刪除，但定於九十五年七
月一日施行；原審於九十五年一月五日裁判時，新法既尚未施行
，自無比較裁判時之法律與裁判後之法律孰為有利於上訴人，應
如何適用最有利於行為人之法律變更問題，原判決適用裁判時有
效之刑法第三百三十一條常業強盜罪論罪科刑，其適用法則並無
違誤。又刑法上所謂常業犯，指反覆以同種類行為為目的之社會
活動之職業性犯罪而言，至於犯罪所得多寡，是否恃此犯罪為唯
一之謀生職業，則非所問，縱令兼有其他職業，仍無礙於常業犯
罪之成立。上訴人等於三個月內強盜他人財物四十五件，顯係反
覆以同種類行為為目的之社會活動之職業性犯罪。雖乙○○兼任
名光捲門事業股份有限公司技工，甲○○兼職「女兒紅檳榔攤」
，月入四萬元，仍無礙於其常業犯之成立，原判決論以常業強盜
罪，其適用法律仍無違誤。另查刑之量定係法律賦予法院自由裁
量之事項，倘於科刑時，已斟酌刑法第五十七條所列各款事項，
未逾越法定刑度，又未明顯違背正義，即難謂違法；而刑法第五
十九條之酌量減輕其刑，必須犯罪另有其特殊之原因與環境，在
客觀上足以引起一般同情，認為即予宣告法定最低刑期，猶嫌過
重者，始有其適用。本件上訴人等於三個月內犯下強盜犯行高達
四十五件，犯罪情節非輕，危害社會治安至鉅，殊不足以引起一
般人之同情，原審審酌其犯罪手段、所生實害及犯後態度等一切
情狀，各量處有期徒刑十二年，乃其審判職權之合法行使，並未
逾越法律所規定之範圍，或濫用其權限，自不得指為違法。上訴
人等所辯因遭人倒債、週轉不靈而犯案，其持玩具手槍，並未傷
害被害人，犯後已自白認罪，主動協助警方查案，並向被害人賠
償或道歉等情，分屬犯罪動機、犯罪手段或犯後態度之問題，均
屬刑法第五十七條所應審酌之事項，原判決已加以審酌，為科刑
輕重之理由，其未引用刑法第五十九條酌量減輕其刑，尤無不當
。至於沒收在立法上屬於從刑之一種，刑法除違禁物採義務沒收
主義外，其餘則採職權沒收主義，即沒收與否，審理事實之法院
本有裁酌之權。原判決固認定上訴人等持十字起子一支竊取張秀
足所有之小客車車牌二面，懸掛於其小客車上，以供強盜掩飾犯
行之用，該十字起子一支，係屬金屬製造，在客觀上對於人之生
命、身體具有危險性，可為兇器使用等情。但十字起子並非違禁
物，沒收與否，原審本有裁酌之權。原判決未予宣告沒收，亦屬
其審判職權之合法行使，殊無違法可言。上訴意旨置原判決上開
明確論斷於不顧，對原審取捨證據及證據證明力判斷之審判職權
行使，任憑己見，或就同一證據資料為相異之評價，或就不影響
於判決本旨事項再為事實上之爭辯，均與法律規定得為第三審上
訴理由之違法情形，不相適合，其上訴為違背法律上之程式，應
予駁回。
據上論結，應依刑事訴訟法第三百九十五條前段，判決如主文。
中    華    民    國  九十五  年    四    月   十三   日
                      最高法院刑事第二庭
                          審判長法官  紀  俊  乾
                                法官  黃  正  興
                                法官  陳  東  誥
                                法官  池  啟  明
                                法官  劉  介  民
      本件正本證明與原本無異
                                      書  記  官
中    華    民    國  九十五  年    四    月   十七   日
                                                      Ｅ


司法院資訊處製作；財團法人民間司法改革基金會備份。
